臺灣高雄地方法院民事判決　九十一年簡上字第六○號
　　上　訴　人　英普達資訊科技股份有限公司
　　法定代理人　丙○○
　　訴訟代理人　甲○○
　　被上訴人　　乙○○
右當事人間給付服務費事件，上訴人對於民國九十年十二月十四日本院高雄簡易庭九
十年度雄簡字第二三一四號第一審判決提起上訴，本院判決如左：
    主  文
上訴駁回。
第二審訴訟費用由上訴人負擔。
    事  實
甲、上訴人方面：
一、聲明：請求判決：
（一）原判決廢棄。
（二）被上訴人應給付上訴人新台幣（下同）十九萬六千七百二十三元，暨自繕本送
      達之翌日起至清償日起，按年息百分之五計算之利息。
（三）第一、二審訴訟費用由被上訴人負擔。
二、陳述：除與原審判決書所載者相同茲予引用外，補稱：
（一）查本件被上訴人乃業界慣稱之系統商，其負責訴外人劉鵬達所經營之「點將撞
      球場」店內網路連線硬體規劃與架設。網路連線除硬體架設外，尚須另尋ＩＳ
      Ｐ業者始能連上網際網路，依通常之交易習慣，系統商多會為其客戶作整體服
      務，乃不獨硬體規劃，連線部分亦會為其客戶安排ＩＳＰ業者提供服務。被上
      訴人因生意往來而熟知上訴人公司係ＩＳＰ業界之個中翹楚，於是在為其客戶
      即訴外人劉鵬達經營之店規劃網路時，即意屬上訴人公司負責提供連線服務，
      便向上訴人公司媒介此一訂約機會。
（二）依當時網路服務之發展及環境，並衡諸網際網路連線服務與一般有體物有間，
      上訴人公司與系統商關於此類商品交易模式，並未如一般商品轉售，簽訂泛稱
      之經銷契約，而係依業界交易習慣由系統商直接與上訴人公司簽訂網路服務契
      約，再另委由系統商向Ｅｎｄ　Ｕｓｅｒ（即實際使用服務之人，在本案即為
      訴外人劉鵬達）收取費用；系統商再轉交予上訴人服務費約定成數之今額，其
      中之差價便是上訴人公司對於系統商媒介之報酬。
（三）本件原判決認定上訴人與被上訴人間基於通媒虛偽意思表示而簽定網路服務契
      約，乃援引民法第八十七條第一項認定該契約無效，上訴人之請求失所依據，
      而駁回上訴人之訴。按表意人與相對人通諜而為虛偽意思表示，其意思表示固
      屬無效，惟虛偽意思表示，隱藏他項法律行為者適用關於該項法律行為之規定
      ，同法第八十七條第二項定有明文。本件上訴人與被上訴人間依當時之交易習
      慣簽定網際網路服務契約，雙方之真意縱非使被上訴人成為實際使用服務之Ｅ
      ｎｄ　Ｕｓｅｒ，然依上訴人前揭關於訂約始末之陳述得知，雙方合致之意思
      表示實乃被上訴人為訂約之媒介，上訴人給付報酬，因而隱藏有居間媒介（民
      法第五百六十五條）之法律行為，雙方所簽訂之契約依同法第八十七條第二項
      規定，並非無效。原判決遽爾駁回上訴人之訴，誠難甘服。
（四）上訴人與被上訴人間所簽立之契約隱藏居間之法律行為，已如前述；再者，基
      於被上訴人為訴外人劉鵬達規劃網路架購，為使三方間所牽涉之服務費及媒介
      報酬給付便宜性，上訴人乃另與被上訴人約定，委託被上訴人處理向訴外人劉
      鵬達收取服務費之事務，如此被上訴人僅需交付扣除媒介報酬後（依雙方約定
      成數）之款項予上訴人，以簡化付款流程。按受任人因處理委任事務，所收取
      之金錢、物品及孳息，應交付委任人，民法第五百四十一條定有明文。詎被上
      訴人遲未交付扣除後之服務費予上訴人，上訴人依法訴請，自屬有據。原判決
      未察，率然認定上訴人之請求失所依據，其判決認事用法均有違誤。
三、證據：援用原審提出之證據方法，另提出專線用戶連線設定通知單、企業用戶網
    際網路服務申請表、企業用戶網際網路內部工程單、Internet客戶折扣申請單、
    應收帳款明細表、數據電路租用申請書、數據電路異動申請書、數據業務裝機及
    異動電信費、網際網路服務合約及經銷商契約書各一件為證。
乙、被上訴人方面：
一、聲明：求為判決如主文所示。
二、陳述：除與原審判決書所載者相同茲予引用外，補稱：
    被上訴人總共介紹二個案子予上訴人。於仲介訴外人劉鵬達與上訴人簽約時，因
    上訴人之業務人員楊仲豪聲稱公司並無經銷制度，遂要求被上訴人替客戶即訴外
    人劉鵬達簽約，如此方能收取佣金，惟至今尚未收到任何佣金，且劉鵬達為支付
    積欠被上訴人貨款所交付之三紙支票亦均遭退票，被上訴人亦屬受害人。
三、證據：援用原審提出之證據方法，另提出高雄區中小企業銀行活期存款存摺、代
    收票據明細表影本各一紙及支票影本三紙為證。
　　理　　由
一、本件上訴人起訴主張：被上訴人於八十八年十一月起，與上訴人簽訂網際網路服
    務契約，而使用上訴人所提供之網際網路服務，惟被上訴人竟遲延給付網際網路
    服務費共計十九萬六千七百二十三元，屢經追討，被告均置之不理，爰依雙方所
    簽訂之右揭契約，依契約之法律關係，請求被上訴人給付右開款項等語；被上訴
    人則以：當時並未與上訴人簽約，是在仲介劉鵬達與上訴人簽約後，因上訴人公
    司無經銷制度，上訴人公司之業務員方要求被上訴人替客戶即訴外人劉鵬達簽約
    ，如此方能收取中間之佣金，但最後也沒有收到，上訴人不得向被上訴人請求等
    語資為抗辯。
二、按表意人與相對人通謀而為虛偽意思表示者，其意思表示無效，民法第八十七條
    第一項前段定有明文；又所謂通謀為虛偽意思表示，乃指表意人與相對人互相故
    意為非真意之表示而言，故相對人不僅須知表意人非真意，並須就表意人非真意
    之表示相與為非真意之合意，始為相當（最高法院六十二年度台上字第三一六號
    判例意旨參照）。本件上訴人主張被上訴人於八十八年十一月起，與上訴人簽訂
    系爭契約乙節，固據所提出網際網路服務合約一份在卷，而被上訴人對上開合約
    形式真正亦不爭執。惟查，據證人即任職於上訴人公司擔任業務員並與被上訴人
　　締結本件系爭契約之楊仲豪於原審證稱：本件網際網路裝機地點係在民生路與光
　　華路之交叉口訴外人劉鵬達所經營之「點將撞球場」，當時是被告（即被上訴人
　　）打電話給我，叫我去和客戶談拉專線的事，因為原告公司（即上訴人）沒有經
　　銷制度，所以在和劉鵬達談完後，和被告簽約，如此被告就可賺取百分之十的佣
　　金，再由被告自行向下線收費，嗣後被告只要交給我費率表上九成之金額即可，
　　其餘即為被告之佣金。」等語（見原審九十年十月二十六日言詞辯論筆錄），而
　　上訴人於本院亦陳稱：公司之經銷制度是九十年七月份才開始實施（見本院九十
　　一年四月九日準備程序筆錄）。則依證人楊仲豪右開證詞，足見被上訴人與上訴
　　人間，就本件系爭契約，並無成立網際網路服務契約之真意，而係被上訴人在仲
　　介訴外人劉鵬達與上訴人之代理人口頭締約後，雙方為使被上訴人能取得本件仲
　　介之佣金，方通謀並基於故意非真意虛偽締約之意，簽訂右開網際網路服務合約
　　，依首揭法條及最高法院判例意旨，雙方締約意思表示即因而無效；本件系爭契
　　約既因欠缺有效合致之意思表示，依民法第一百五十三條第一項之規定，自未成
　　立，是以上訴人起訴請求被上訴人依前揭網際網路服務合約給付右述款項，即乏
　　依據，為無理由。
三、至於上訴人另主張其與被上訴人間隱藏有居間媒介之法律行為乙事，經查居間人
　　就其媒介所成立之契約，無為當事人給付之權，民法第五百七十四條定有明文。
　　職是，上訴人亦不得依據被上訴人媒介上訴人與劉鵬達所簽訂之系爭契約向被上
　　訴人請求給付服務費。況且縱依上訴人主張另與被上訴人有約定，即委託被上訴
　　人處理向劉鵬達收取服務費之事務，依民法第五百四十一條規定，受任人因處理
　　委任事務，所收取之金錢，應交付於委任人云云。然查被上訴人並未允為上訴人
　　處理上開事務，且訴外人劉鵬達為支付被上訴人之貨款所交付予被上訴人之支票
　　均已遭退票，則被上訴人是否曾向劉鵬達收取上開服務費，亦未見上訴人舉證證
　　明。是上訴人空言主張被上訴人受委託處理向劉鵬達收取服務費之事務，依民法
　　第五百四十一條規定，受任人因處理委任事務，所收取之金錢，應交付於委任人
　　云云，亦屬無稽。
四、綜上，上訴人起訴請求被上訴人依前揭網際網路服務合約給付上開款項，洵屬無
    據，原審本於上開理由為上訴人敗訴之判決，即屬正當而無違誤，上訴意旨指陳
    原審判決不當，請求廢棄，並無理由，應予駁回。
結論：本件上訴為無理由，依民事訴訟法第四百三十六條之一第三項、第四百四十九
條第一項、第七十八條，判決如主文。
中　　　華　　　民　　　國　　九十一　　年　　　七　　　月　　  二  　　日
　　　　　　　　　　　　　　　　　　　　 臺灣高雄地方法院民事第二庭
~B審判長法官　吳進寶
~B法　　　官　唐照明
~B法　　　官　陳建中
右為正本係照原本作成。
本判決不得上訴。
中　　　華　　　民　　　國　　九十一　　年　　　七　　　月　　  三  　　日
~B法院書記官　　林佳蓉
